【裁判字號】    95,訴,377
【裁判日期】    950718
【裁判案由】    偽造文書
【裁判全文】
臺灣士林地方法院刑事判決               95年度訴字第377號
公  訴  人  臺灣士林地方法院檢察署檢察官
被      告  甲○○
上列被告因偽造文書案件，經檢察官提起公訴（94年度偵字第10
549、12331號、95年度偵字第806、1295號）及移送併案審理（
臺灣板橋地方法院檢察署95年度偵字第9466號），經訊問被告後
，被告為認罪之答辯，本院合議裁定認宜由受命法官獨任以簡式
審判程序審理並判決如下：
    主  文
甲○○共同連續偽造公印文，累犯，處有期徒刑壹年捌月。如附
表所示偽造國民身分證、駕照及偽造之署押均沒收。
    事  實
一、甲○○因前於民國93年間因竊盜案件，經臺灣板橋地方法院
    93年度簡字第2191號判處有期徒刑6 月，經上訴後，同院以
    93年度簡上字第366 號撤銷原判決，改判有期徒刑5 月確定
    ，並於94年9 月7 日易科罰金執行完畢。而因上開案件判決
    後，甲○○缺錢易科罰金，乃向一名真實姓名年籍不詳綽號
    「大哥」之成年男子借錢，因而積欠「大哥」債務，無力償
    還，「大哥」乃邀同甲○○，圖謀以偽造證件申請存摺、金
    融卡販售牟利，甲○○應允後，乃與「大哥」，共同基於偽
    造特種文書、偽造公印文之概括犯意聯絡，由甲○○提供自
    己之半身照片底片予該綽號「大哥」，「大哥」則自94年7
    月間起，連續多次於如附表各編號所示年月，將沖洗出之甲
    ○○之半身照片貼於如附表所示，以電腦偽造之國民身分證
    、駕駛執照，並於身分證以電腦列印方式偽造「內政部印」
    之公印文，而連續多次偽造如附表各編號所示之人名義之國
    民身分證、駕駛執照，2 人並進而連續多次偽造如附表各相
    關編號所示名義人之印章後，甲○○再於如附表各編號所示
    日、時持之向附表各相關編號所示金融機構、郵局承辦人員
    出示行使上開偽造證件，並冒稱係各該國民身分證、駕駛執
    照名義人本人而行使特種文書，並於如附表各相關編號所示
    文件上簽各該偽造證件名義人之署名或蓋用偽刻之名義人印
    章於各該文件，用以表示各該名義人本人將於各該金融機構
    、郵局開立帳戶，並設定專用印鑑樣式之用意證明而偽造私
    文書後，將該等文書交還金融機構、郵局承辦人審查而行使
    ，致各相關金融機構、郵局核發各相關編號冒用名義人名義
    之帳戶存摺、提款卡（詳細請領結果如附表各編號所示，部
    分因於申請時或取件時，遭承辦人員即時發現而未填寫相關
    申請文件或未及請領存摺、提款卡），足以生損害於如附表
    所示各金融機構對金融帳戶管理之正確性及內政部、交通部
    等相關政府機構對於國民身分證、駕駛執照核發及管理之正
    確性。甲○○得手後，再將每個帳戶折抵其對「大哥」之債
    務新臺幣1500元債務後，將帳戶存摺、提款卡交付該綽號「
    大哥」之成年男子。嗣於如附表查獲經過欄所示時、地為警
    查獲，並扣得各該查獲經過欄所示之物，始查悉上情。
二、案經基隆市警察局第一分局報請臺灣基隆地方法院檢察署檢
    察官、臺南市警察局第二分局報請臺灣臺南地方法院檢察署
    檢察官、雲林縣警察局斗南分局報請臺灣雲林地方法院檢察
    署檢察官偵查後呈請臺灣高等法院檢察署檢察長令轉及臺北
    市政府警察局北投分局報請臺灣士林地方法院檢察署檢察官
    偵查起訴；暨臺北縣政府警察局土城分局報請臺灣板橋地方
    法院檢察署檢察官偵查後併案審理。
    理  由
一、上開犯罪事實，業經被告甲○○於本院審理時坦承不諱，核
    與證人即北投山腳郵局經理徐鴻鈞（偵10549 卷第11至12頁
    參照）、斗南鎮新光郵局經理陳素燕（刑偵卷二第40至5 頁
    ）、斗六市鎮北郵局經理謝可真（刑偵二卷第6 至7 頁參照
    ）於警局詢問證述之情節相符，並有如附表各編號所示證件
    、偽造之文件影本或扣案原本在卷可稽（文件所在卷宗頁數
    亦詳附表所示），又本件扣案之偽造「沈俊杰」、「陳文信
    」、「張文杰」之國民身分證送請內政部警政署刑事警察局
    鑑定後，其鑑定結果認為「沈俊杰」、「張文杰」、「陳文
    信」國民身分證上「內政部印」底紋圖案及印刷字跡均與樣
    張不相符，判係為偽造，有內政部警政署刑事警察局95年3
    月10日刑鑑字第0950009320號鑑定書1 份在卷可稽（偵1054
    9 號卷第86至89頁參照），本件事證明確，被告上開犯罪事
    實，應明確可認。
二、按國民身分證屬於品行能力相類證書之一種；國民身分證上
    之「內政部印」及「臺北市政府」（鋼印）則為表示內政部
    及臺北市政府公署之公印文。且偽造公印，刑法第218 條既
    有獨立處罰之規定，且較刑法第212 條之處罰為重，則於偽
    造刑法第212 條之文書同時偽造公印者，即難僅論以該條之
    罪而置刑法第218 條處刑較重之罪於不問，司法院院解字第
    3020號、大法官會議釋字第82號解釋可資參照。是核被告甲
    ○○所為，係犯刑法第218 條第1 項偽造公印文罪、同法第
    216 條、第212 條之行使偽造特種文書罪及同法第216 條、
    第210 條之行使偽造私文書罪，其偽造印章、印文及署名為
    偽造私文書之階段、部分行為；而偽造私文書、特種文書之
    低度行為又為行使偽造私文書、特種文書之高度行為所吸收
    ，均不另論罪。被告就上揭犯行與該綽號「大哥」之成年男
    子間有犯意聯絡、行為分擔，應論以共同正犯。按新修正刑
    法第2 條第1 項規定，已將新、舊法適用之「從新從輕」原
    則，改採「從舊從輕」原則，此條項規定，僅係新、舊法之
    比較適用之宣示性指導原則，並非實體刑罰法律，自不生行
    為後法律變更之比較適用問題。又新修正刑法第28條、第59
    條等規定均係法院就共犯或刑之裁量審認標準見解之明文化
    ，非屬法律之變更，亦不生新舊法比較適用問題。然被告行
    為後，刑法第56條連續犯之規定，業於94年1 月7 日修正公
    布刪除，並於95年7 月1 日施行，則被告之犯行，因行為後
    新法業已刪除連續犯之規定，此刪除雖非犯罪構成要件之變
    更，但顯已影響行為人刑罰之法律效果，自屬法律有變更，
    依新法第2 條第1 項規定，比較新、舊法結果，仍應適用較
    有利於被告之行為時法律即舊法論以連續犯（最高法院95年
    第8 次刑事庭會議決議參照），故被告先後多次偽造公印文
    、行使偽造國民身分證、駕駛執照等特種文書、行使偽造私
    文書之行為，時間緊接，所犯均係構成要件相同之罪名，顯
    係基於概括犯意為之，為連續犯，應依修正前刑法第56條之
    規定以一罪論，並加重其刑。又修正後之刑法刪除第55條關
    於牽連犯之規定。本件被告所犯上開各罪具有牽連犯之關係
    ，依修正前即行為時之規定，應從一重之共同偽造公印文罪
    處斷；依修正後之刑法既已刪除牽連犯之規定，則所犯上述
    各罪應依數罪併罰之規定分論併罰。比較新舊法之規定，修
    正後之規定並非較有利於被告，依修正後刑法第2 條第1 項
    之規定，應適用行為時之法律，即適用修正前刑法第55條牽
    連犯之規定，從一重之共同偽造公印文罪處斷。又按累犯之
    成立，以曾受有期徒刑之執行完畢，5 年以內再犯有期徒刑
    以上之罪為成立要件，故連續犯之數行為，有部分於上述之
    5 年內，即構成累犯，最高法院93年臺上字第6342號判決可
    資參照，查被告有如事實欄所示前科紀錄，經法院判處有期
    徒刑確定並執行完畢，雖其連續犯部分行為係於該案執行完
    畢以前所為，然其仍有部分行為係在該案執行完畢後5 年內
    故意所為，且其係於5 年以內再故意犯本件有期徒刑以上之
    罪，不論依修正前之刑法第47條，或修正後之刑法第47條第
    1 項之規定，均構成累犯，對被告而言並無有利或不利之情
    形，自不生新舊法比較之問題，應逕依修正前之刑法第47條
    ，論以累犯，並遞加重其刑。又公訴意旨雖僅就被告如附表
    編號1 至11之犯行為起訴，而未就附表編號12之犯行於起訴
    書中敘及，然此未敘及部分與前開經起訴並論罪科刑部分有
    連續犯裁判上一罪關係，本院自得並予審究。爰審酌被告僅
    係為繳納前案易科罰金，竟然鋌而走險，犯下更嚴重之本案
    罪行，行為愚昧，缺乏智識，其行為結果對於金融秩序、國
    家機關對人民身分之管理造成之損害，其犯後業已坦承所有
    犯行，深表悔悟之犯後態度，及其犯罪之手段、犯罪時所受
    之刺激及其品性、生活狀況等一切情狀，量處如主文所示之
    刑，以示警懲。至扣案或未扣案之如附表各編號所示偽造國
    民身分證、駕駛執照，均係被告與共犯「大哥」之成年男子
    所共有之犯罪所得之物，業據被告供明在卷，應依修正前刑
    法第38條第1 項第3 款之規定宣告沒收。另扣案及未扣案之
    如附表所示偽造印章及偽造之署押、印文，均應依刑法第21
    9 條之規定宣告沒收。
三、依刑事訴訟法第273 之1 第1 項前段、第299 條第1 項，修
    正後刑法第2 條第1 項前段、第28條，修正前刑法第56條、
    第55條、第47條、第38條第1 項第3 款，刑法第216 條、第
    212 條、第210 條、第218 條、第219 條，刑法施行法第1
    條之1，判決如主文。
本案經檢察官盧美如到庭執行職務。
中    華    民    國    95    年    7     月    18    日
                  刑事第三庭法  官  王沛雷
以上正本證明與原本無異。
如不服本判決，應於判決送達後10日內，向本院提出上訴狀。
                            書記官  蘇彥宇
中    華    民    國    95    年    7     月    20    日
附錄本判決論罪科刑依據之法條：
中華民國刑法第210條
偽造、變造私文書，足以生損害於公眾或他人者，處5 年以下有
期徒刑。
中華民國刑法第212條
偽造、變造護照、旅券、免許證、特許證及關於品行、能力服務
或其他相類之證書、介紹書，足以生損害於公眾或他人者，處1
年以下有期徒刑、拘役或3 百元以下罰金。
中華民國刑法第216條
行使第210 條至第215 條之文書者，依偽造、變造文書或登載不
實事項或使登載不實事項之規定處斷。
中華民國刑法第218條
偽造公印或公印文者，處 5 年以下有期徒刑。
盜用公印或公印文足以生損害於公眾或他人者，亦同。
中華民國刑法第219 條
偽造之印章、印文或署押，不問屬於犯人與否，沒收之。


司法院資訊處製作；財團法人民間司法改革基金會備份。
